【裁判字號】    97,交聲,1784
【裁判日期】    970922
【裁判案由】    違反道路交通管理處罰條例聲明異議
【裁判全文】
臺灣臺北地方法院交通事件裁定      97年度交聲字第1784號
原處分機關  臺北市交通事件裁決所
異  議  人
即受處分人  乙○○
上列受處分人因違反道路交通管理處罰條例案件，對於臺北市交
通事件裁決所於民國97年7 月15日所為之處分（原處分案號：北
市裁罰字第裁22-AEW837219號），聲明異議，本院裁定如下：
    主  文
異議駁回。
    理  由
一、原處分意旨略以：異議人即受處分人乙○○於民國97年5 月
    29日20時許騎乘車號A3L-706 號重型機車，行經臺北市○○
    ○路○ 段297 號前行人穿越道，不暫停讓行人先行通過，遭
    臺北市政府警察局大安分局員警當場攔停掣單舉發，嗣經異
    議人依法向原處分機關提出申訴，經原處分機關調查之結果
    ，仍認異議人有前開之違規行為，遂依道路交通管理處罰條
    例第44條第2 項之規定，處罰鍰新臺幣（下同）1,200 元。
二、異議意旨略以：異議人雖有於上揭時間，騎乘上開機車，在
    上開路段斑馬線遭警攔查舉發違規，惟於繳納罰款時發現舉
    發違規事實和法條不符，遂提出申訴，然員警卻自行更改違
    規事實內容及法條，並於更改處蓋章，嗣後僅回函告知說是
    值勤員警文筆欠佳，顯見舉發過程有瑕疵云云。
三、按行人穿越道指在道路上以標線劃設，供行人穿越道路之地
    方，道路交通管理處罰條例第3 條第4 款定有明文。又道路
    交通安全規則第103 條第2 項復規定；汽車行經行人穿越道
    ，遇有行人穿越時，無論有無交通指揮人員指揮或號誌指示
    ，均應暫停讓行人先行通過。且按汽車駕駛人，駕駛汽車行
    經行人穿越道有行人穿越時，不暫停讓行人先行通過者，處
    新臺幣1,200 元以上3,600 元以下罰鍰，道路交通管理處罰
    條例第44條第2 項亦有明定，則汽車駕駛人駕駛汽車行經以
    標線劃設之行人穿越道時，在該行人穿越道標線劃設之範圍
    內，均應「無條件」禮讓行人行走，以確保行人的行路安全
    無虞，斷無未暫停讓行人通過即駕車與行人爭道，再爭執有
    注意行人安全之理，合先敘明。
四、經查：
  (一)異議人上開騎乘機車行經前揭行人穿越道（俗稱之斑馬線）
    時，該穿越道上有行人行走，異議人並未於穿越道外暫停禮
    讓行人之事實，業據證人即舉發員警甲○○於本院調查程序
    中到庭結證稱：當時異議人從羅斯福路3 段297 號對面騎機
    車過斑馬線，他是騎在斑馬線上，「（問：當時斑馬線上有
    無行人？）有。」、「（問：當時有幾位行人？）十幾、二
    十位行人，因為當時是晚上8 點多，公館地區還蠻熱鬧。」
    等語甚詳，並當庭繪製現場簡圖及異議人機車行車方向之圖
    示，暨庭呈事後拍攝現場行人穿越道情形之照片以佐其說，
    異議人當庭亦坦承：「我是這樣騎沒有錯，大家都這樣騎，
    警察在跟我取締時，我說路邊還有違規停車，警察叫我自己
    過去抓，我當時是綠燈起步，我走走停停，我是騎在斑馬線
    的邊邊，但還有在斑馬線上，當時斑馬線上是有十幾個行人
    沒有錯，我並沒有跟行人搶道。」（以上見本院97年8 月4
    日訊問筆錄），則綜參上開證人及異議人之供述可知，異議
    人在前揭行人穿越道猶有十幾位行人行走其上之際，即未暫
    停讓行人先行通過，反而騎乘機車自對面如行人穿越一般，
    穿越該行人穿越道後再左轉直行，此種行車方式，對於行人
    行路安全之潛在威脅更鉅，異議人竟仍辯稱自己走在邊邊、
    沒有跟行人搶道、大家都這樣騎云云，顯非可採，異議人確
    有如舉發員警所稱之上開違規事實甚明。
  (二)至於異議人屢屢質疑交通違規罰單之違規事實改了3 次、違
    規法條改了2 次之情，對此，證人甲○○當庭坦承其對於違
    規法條不是很瞭解，比對異議人所稱本件舉發違反道路交通
    管理事件通知單（即罰單）「違規事實」欄原記載「行人穿
    越道（不禮讓行人），穿越車道禁行機車，」，後改為「行
    人穿越道，有行人通行不暫停禮讓行人先行」，「舉發違反
    法條」欄原記載「第44條第2 項第2 款」不存在之條款，後
    方改為「第44條第2 項」之正確條款，但關於其他事項均記
    載正確無訛，當可佐證此應係證人填單時有所誤載所致，況
    當本院業已傳訊舉發員警到庭作證查明異議人確有上開違規
    事實後，異議人復行爭執於此一行政瑕疵，即非有理，則在
    本件異議人之違規基礎事實業經員警依法舉發在案，而由原
    處分機關依法處分後，異議人提出本件聲明異議，本院自當
    可不受舉發員警於上開原始或嗣後更改之罰單上所記載「違
    規事實」及「舉發違反法條」之拘束，而依本院調查結果審
    酌異議人提出本件異議有無理由。
  (三)從而，異議人駕車既有前開之交通違規事實，業如前述，而
    臺北市政府警察局大安分局亦以97年7 月11日北市警安分交
    字第09732023200 號函通知異議人更正舉發通知單之違規事
    實，並同時函知原處分機關異議人之違規事實為「駕駛汽車
    行經行人穿越道有行人穿越時，不暫停讓行人先行通過」，
    原處分機關亦以此為裁決，與本院調查結果相符，則本件裁
    決於違規事實之認定及裁處法條之適用均無任何違誤，異議
    人仍執前詞聲明異議，洵無理由。
五、綜上，異議人交通違規行為屬實，業如前述，則原處分機關
    依道路交通管理處罰條例第44條第2 項裁處罰鍰1,200 元，
    即無違誤，異議人異議為無理由，應予駁回。
六、據上論斷，應依道路交通管理處罰條例第87條第2 項，道路
    交通案件處理辦法第19條，裁定如主文。
中    華    民    國    97    年    9     月    22    日
                  交通法庭    法  官  吳勇毅
以上正本證明與原本無異。
如不服本裁定，應於裁定送達後5日內，向本院提出抗告狀。
                              書記官  游秀珠
中    華    民    國    97    年    9     月    26    日


司法院資訊處製作；財團法人民間司法改革基金會備份。
